【裁判字號】    98,上訴,1764
【裁判日期】    990210
【裁判案由】    違反毒品危害防制條例
【裁判全文】
臺灣高等法院高雄分院刑事判決        98年度上訴字第1764號
上  訴  人  臺灣高雄地方法院檢察署檢察官
上  訴  人
即  被  告  甲○○
選任辯護人  柳聰賢律師
上列上訴人等因被告違反毒品危害防制條例案件，經檢察官向臺
灣高雄地方法院聲請簡易判決處刑（案號：臺灣高雄地方法院檢
察署98年度毒偵字第3465號），經該院改依通常程序審理後，再
改依簡式審判程序審理（原審案號：98年度訴字第1244號），於
中華民國98年10月30日判決後，上訴人等不服該判決，提起上訴
，本院判決如下：
     主  文
原判決撤銷。
甲○○持有第二級毒品純質淨重二十公克以上，累犯，處有期徒
刑壹年陸月，扣案如附表編號一所示之物（不含包裝袋）沒收銷
燬之；如附表編號一所示之包裝袋、附表編號二所示之物，均沒
收。
     事  實
一、甲○○前於民國95年間，因施用毒品案件，經臺灣屏東地方
    法院（下稱屏東地院）以95年度毒聲字第158 號裁定送觀察
    、勒戒後，認無繼續施用毒品之傾向，由臺灣屏東地方法院
    檢察署（下稱屏東地檢署）檢察官以95年度毒偵字第734 號
    不起訴處分確定，而於同年9 月13日（起訴書誤載為9 月23
    日）執行完畢釋放，復於觀察、勒戒執行完畢釋放後5 年內
    之96年間再犯施用第一級、第二級毒品案件，經屏東地院以
    96年度訴字第526 號各判處有期徒刑1 年、6 月，定應執行
    刑為有期徒刑1 年4 月確定，嗣經各減刑為有期徒刑6 月、
    3 月，定應執行刑為有期徒刑8 月確定，於97年7 月13日（
    原判決誤繕為97年7 月14日）縮刑期滿執行完畢。甲○○明
    知甲基安非他命係毒品危害防制條例列管之第二級毒品，不
    得持有或施用；而愷他命亦為同條例所明文列管之第三級毒
    品，不得持有達純質淨重20公克以上，仍基於持有、施用第
    二級毒品甲基安非他命，及持有第三級毒品愷他命達純質淨
    重20公克以上之犯意，於98年5 月31日凌晨2 時許，在高雄
    市○○路與新光路口，向某真實姓名、年籍不詳，綽號「阿
    輝」之成年男子，各以新臺幣（下同）5 萬元及17萬元之代
    價，同時購入純質淨重略多於附表編號1 、2 所示之數量之
    甲基安非他命及愷他命各1 包，而非法持有之，並於同日凌
    晨2 時30分許，在高雄市○○區○○路與三多路口之85大樓
    地下停車場車內，自前開購入之甲基安非他命中取出部分（
    重量不詳），以玻璃球燒烤吸食煙霧之方式，施用1 次（至
    甲○○雖亦自前開所購入之愷他命中取出部分施用，然此行
    為為法所不罰）。嗣於同日凌晨2 時55分許，因甲○○在高
    雄市苓雅區○○○路22號前，形跡可疑，執勤員警林天鐘遂
    前往盤詰其手執何物，甲○○向林天鐘謊稱手執紙袋中內裝
    藥品，惟經林天鐘自該紙袋口目視得知其實袋中係置放毒品
    ，並以所攜之電腦查詢甲○○前有施用毒品前科，甲○○始
    交出所攜之毒品（即附表編號1 、2 所示之甲基安非他命及
    愷他命各1 包）由警查扣；嗣經林天鐘將甲○○帶至警局後
    ，因甲○○有前開攜帶毒品之行為，林天鐘乃基此合理懷疑
    甲○○應有施用毒品之行為，遂於製作筆錄時，主動詢問甲
    ○○是否有施用毒品（即甲基安非他命及愷他命）之情事，
    甲○○則坦認無訛，嗣再經甲○○同意採尿送驗後，亦呈第
    二級毒品甲基安非他命陽性反應，而確認上情。
二、案經高雄市政府警察局保安大隊移送臺灣高雄地方法院檢察
    署檢察官聲請簡易判決處刑。
     理  由
壹、證據能力方面：
    按傳聞法則之重要理論依據，在於傳聞證據未經當事人之反
    對詰問予以核實，乃予排斥，惟若當事人已放棄對原供述人
    之反對詰問權，於法院審判時表明同意該等傳聞證據可作為
    證據，基於證據資料愈豐富，愈有助於真實發現之理念，並
    貫徹刑事訴訟法修法加重當事人進行主義之精神，確認當事
    人對於證據能力有處分權之制度，傳聞證據經當事人同意作
    為證據，法院認為適當者，亦得為證據。本件檢察官、上訴
    人即被告（下稱被告）甲○○及其辯護人，於本院準備程序
    時已表示對於全案卷證所存證據均同意有證據能力（見本院
    卷第29至30頁），本院復斟酌該等證據並非非法取得，亦無
    證明力明顯過低之情形，以之作為證據，應屬適當，是依刑
    事訴訟法第159 條之5 第1 項規定，應認該等證據均得採為
    證據。
貳、實體方面：
一、上揭犯罪事實，迭據被告於警詢、偵查、原審及本院審理時
    坦承不諱。又被告於為警查獲當日，經採集其尿液送驗結果
    ，確呈甲基安非他命陽性反應，有高雄市立凱旋醫院濫用藥
    物尿液檢驗報告、高雄市政府警察局保安警察大隊刑案移送
    專責組偵辦毒品危害防制條例嫌疑人尿液採證代碼對照表各
    1 紙附卷可稽（見警卷第18頁、偵卷第8 頁）。再被告為警
    查扣之潮濕狀白色晶體1 包，經送內政部警政署刑事警察局
    （下稱刑事警察局）鑑定結果，確含有甲基安非他命成分（
    驗前毛重38.30 公克，包裝袋重1.21公克，純度約98％，驗
    前純質淨重約36.34 公克）；而白色細晶體1 包，經鑑定結
    果，則含有愷他命成分（驗前毛重1010.01 公克，包裝袋重
    6 公克，純度約99％，驗前純質淨重約993.96公克），亦有
    刑事警察局98年7 月23日刑鑑字第0980075967號鑑定書1 份
    在卷可稽（見審訴卷第11頁）。此外，復有查獲照片4 張在
    卷（見警卷第16至17頁），及如附表所示甲基安非他命及愷
    他命各1 包扣案可資佐證。事證明確，被告上開犯行洵堪認
    定。
二、論罪科刑部分：
  (一)查毒品危害防制條例已於98年5 月20日修正公布，又因本次
    修法並未明定法律生效施行日期，致關於本次修正毒品危害
    防制條例條文應自何時起生效施行發生爭議。雖毒品危害防
    制條例第36條規定「本條例自公布後六個月施行」。惟按，
    毒品危害防制條例第36條係該條例於92年7 月9 日修正時所
    制定，其立法理由謂：「依本條例新修正之規定，法務部需
    會同衛生署成立審議委員會每3 個月定期檢討調整毒品之分
    級及品項，而本次新增第四級毒品，有需要在新法施行前先
    經該審議會檢討後再調整公佈，且依修正條文亦有必要再訂
    定相關子法及修正相關法規，以配合本條例之施行，故亦有
    需要預留適當緩衝期，以利訂頒相關子法及相關法規之配合
    修正」，是前揭毒品危害防制條例第36條所稱「自公布後6
    個月施行」之法律，即應專指92年7 月9 日該次全面修正毒
    品危害防制條例之條文，而該條於毒品危害防制條例本次修
    正時並未再做修訂或變更，於立法理由亦未說明本次修正條
    文係依該條例第36條規定，於修正後6 個月始生效之要旨，
    故尚難認本次毒品危害防制條例之修正有上開規定之適用。
    又按中央法規標準法第13條規定：「法規明定自公布日或發
    布日施行者，自公布或發布之日起算至第3 日起發生效力」
    ，而於法規未明示自公布日或發布日施行之情形，應僅能解
    為立法機關之意思為該法規從公布日施行，否則立法者當會
    另定其他生效日期，從而本院認為毒品危害防制條例98年5
    月20日修正公布之條文，當適用中央法規標準法第13條規定
    ，認為應自公布日起算第3 日起生效，即生效日應為98年5
    月22日。本件被告行為時係98年5 月31日，有如前述，依諸
    上揭說明，自應逕行適用修正後之毒品危害防制條例之規定
    ，而無新舊法律比較適用之問題。
  (二)向來實務見解認為持有毒品之低度行為，為施用之高度行為
    所吸收，不另論罪，惟98年5 月20日毒品危害防制條例第11
    條修正後，除已將持有毒品種類作為處罰依據，亦將持有毒
    品行為依數量多寡分別處罰，顯見立法者有意以持有毒品數
    量，作為評價持有毒品行為不法內涵高低之標準，而據此修
    訂持有毒品罪之法定刑，俾使有所區隔，是行為人持有毒品
    數量達法定標準以上者，自較之於僅持有少量毒品之不法內
    涵高，法定刑亦隨之提升，縱令行為人係為供個人施用而1
    次購入，該行為之不法內涵亦已非原本施用毒品行為所得涵
    蓋，自不得拘泥以往之見解，置行為與刑度之輕重於不顧，
    而應本諸行為不法內涵高低為判斷標準，認持有逾量毒品行
    為之重度行為吸收施用毒品之輕度行為，方屬妥適。
  (三)核被告甲○○所為，係犯修正後毒品危害防制條例第11條第
    4 項之持有逾量第二級毒品罪、同條例第11條第5 項之持有
    逾量第三級毒品罪。被告持有逾量第二級毒品甲基安非他命
    ，意在供己施用，其施用之輕度行為應為持有逾量毒品之重
    度行為所吸收，不另論罪。又被告同時購入前開第二級毒品
    甲基安非他命及第三級毒品愷他命後之同一持有行為，觸犯
    持有逾量第二級毒品罪及持有逾量第三級毒品罪之2 罪名，
    為想像競合犯，應依刑法第55條前段規定，從一重之持有逾
    量第二級毒品罪處斷。再被告前於96年間，因犯施用第一級
    、第二級毒品案件，經屏東地院以96年度訴字第526 號各判
    處有期徒刑1 年、6 月，定應執行刑為有期徒刑1 年4 月確
    定，嗣經各減刑為有期徒刑6 月、3 月，定應執行刑為有期
    徒刑8 月確定，於97年7 月13日（原判決誤繕為97年7 月14
    日）縮刑期滿執行完畢之情，有臺灣高等法院被告全國前案
    紀錄表1 份在卷可按，其受有期徒刑執行完畢後，5 年以內
    故意再犯有期徒刑以上之本罪，為累犯，應依刑法第47條第
    1 項規定加重其刑。另本件被告所持有之甲基安非他命及愷
    他命，數量雖足供被告施用數月之久（此業經被告供陳在卷
    ，見本院卷第56頁），而堪認數量甚鉅，然本件既無積極證
    據足以證明被告購入伊始即有販賣營利之意圖，或被告於販
    入後已起意販賣圖利，基於罪疑唯輕之原則，自尚不得以被
    告持有前揭毒品數量非微，即為被告係意圖販賣而購入該毒
    品，或係基於販賣營利之意圖而持有該毒品之認定。至公訴
    意旨雖未引用修正後毒品危害防制條例第11條第4 項之持有
    逾量第二級毒品罪之條文，惟起訴書犯罪事實欄既已明確記
    載被告持有扣案甲基安非他命之犯罪事實，則持有逾量第二
    級毒品部分自可認業經起訴，併予敘明。又檢察官雖未就被
    告上開持有逾量第三級毒品之犯行起訴，然此部分與已起訴
    之持有逾量第二級毒品犯行間，屬想像競合之裁判上一罪關
    係，為起訴效力所及，本院自應併予審理。另被告雖主張其
    就本案係屬自首等語，然證人即查獲員警林天鐘斯時係因見
    被告形跡可疑，且執有一紙袋，乃下車盤詰被告，經被告告
    以紙袋中所放係藥品，而證人林天鐘因該紙袋未封口，自該
    紙袋外目視紙袋中以透明塑膠袋包裹之物品，依其歷來之辦
    案經驗隨即辨識該等物品應係毒品，遂以所攜電腦查詢被告
    前科，查出被告前有施用毒品前科，被告始交出該毒品；又
    證人林天鐘將被告帶至警局後，因被告有前開攜帶毒品之行
    為，故於製作筆錄時，乃主動詢以被告是否有施用毒品（即
    甲基安非他命及愷他命）之行為，被告亦坦認無訛等情，業
    經證人林天鐘於本院證述明確（見本院卷第48至52頁）。而
    由證人林天鐘前開證述內容，明顯可知證人林天鐘於被告交
    出所持有之甲基安非他命及愷他命之前（事實上被告係先謊
    稱是一般藥品），對被告紙袋中所裝置之物係屬毒品，且被
    告應有施用毒品之犯行，業已有合理之懷疑，是雖被告嗣後
    坦認持有甲基安非他命及愷他命，並有施用甲基安非他命之
    犯行，亦僅屬自白，而非自首，亦此敘明。
  (四)原審認被告罪證明確，因而予以論科，固非無見。然查：1.
    被告向綽號「阿輝」之成年男子購得甲基安非他命及愷他命
    後，於為警查獲前，業已施用部分之情，已經被告於本院供
    陳甚明（見本院卷第56頁），則顯然被告購自「阿輝」而非
    法持有之甲基安非他命及愷他命數量，應較多於為警查扣者
    （即附表編號1 、2 所示之數量），乃原判決謂被告係自「
    阿輝」處購得如附表編號1 、2 所示數量之甲基安非他命及
    愷他命並持有之，事實認定，尚屬有誤。2.本件被告雖坦承
    施用第二級毒品甲基安非他命1 次，及持有逾量甲基安非他
    命及愷他命之犯行，惟其持有之甲基安非他命及愷他命，驗
    前純質淨重各約多於36.34 公克、993.96公克，且可供被告
    施用達數月之久，堪認數量頗鉅，前已述及，乃原判決僅量
    處被告有期徒刑8 月，量刑容有失之過寬之處。被告上訴意
    旨主張其有自首之情，且原判決量刑過重，據之指摘原判決
    不當，並無理由；檢察官上訴意旨指摘原判決量刑過輕，為
    有理由，自應由本院將原判決撤銷改判。茲審酌被告前因施
    用毒品，業經觀察、勒戒程序（此有臺灣高等法院被告前案
    紀錄表在卷），仍未能徹底戒絕吸毒惡行，顯見其戒毒意志
    不堅，且其持有略多於附表編號1 、2 所示之第二、三級毒
    品，數量堪認甚鉅，且純度各高達98％、99％，惟念其施用
    毒品乃屬自戕行為，並未害及他人，又其所持有之第二、三
    級毒品係供己施用，犯後復坦承犯行等一切情狀，量處有期
    徒刑1 年6 月。扣案如附表編號1 所示之甲基安非他命1 包
    （不含包裝袋），為第二級毒品，應依毒品危害防制條例第
    18條第1 項前段規定，宣告沒收銷燬之；至鑑驗耗用部分，
    既已滅失，自不為沒收銷燬之諭知。扣案如附表編號2 所示
    之愷他命1 包（不含包裝袋），係屬違禁物，應依刑法第38
    條第1 項第1 款之規定宣告沒收；至愷他命鑑驗耗用部分，
    既滅失而不存在，自毋庸為沒收之諭知。又扣案如附表編號
    1 、2 所示包裝甲基安非他命、愷他命之包裝袋各1 個，均
    係被告所有，業據被告供明在卷（見警卷第3 頁、偵卷第4
    頁），該包裝袋均具有防止毒品裸露、逸出或潮濕之功用，
    並便於攜帶，均屬供持有毒品犯罪所用之物，皆應依刑法第
    38條第1 項第2 款前段之規定沒收之。
據上論結，應依刑事訴訟法第369 條第1 項前段、第364 條、第
299 條第1 項前段，毒品危害防制條例第11條第4 項、第5 項、
第18條第1 項前段，刑法第11條前段、第55條前段、第47 條第1
項、第38 條第1 項第1 款、第2 款前段，判決如主文。
本案經檢察官呂建昌到庭執行職務。
中    華    民    國    99    年    2     月    10    日
                  刑事第一庭    審判長法  官 翁慶珍
                                      法  官 黃仁松
                                      法  官 徐美麗
以上正本證明與原本無異。
如不服本判決應於收受本判決後10日內向本院提出上訴書狀，其
未敘述上訴理由者，並得於提起上訴後10日內向本院補提理由書
狀（均須按他造當事人之人數附繕本）「切勿逕送上級法院」。
中    華    民    國    99    年    2     月    10    日
                                      書記官 賴梅琴
附錄本判決論罪科刑法條：
《民國98年5 月20日修正之毒品危害防制條例第11條第4 項、第
5 項》
持有第二級毒品純質淨重二十公克以上者，處六月以上五年以下
有期徒刑，得併科新臺幣七十萬元以下罰金。
持有第三級毒品純質淨重二十公克以上者，處三年以下有期徒刑
，得併科新臺幣三十萬元以下罰金。
附表：
┌──┬──────────┬────────┬───────┐
│編號│扣  押  物  品      │檢  驗  報  告  │備        註  │
├──┼──────────┼────────┼───────┤
│1   │甲基安非他命1 包（驗│內政部警政署刑事│毒品部分，依毒│
│    │前毛重38.30 公克，包│警察局98年7 月23│品危害防制條例│
│    │裝袋重1.21公克，取0.│日刑鑑字第098007│第18條第1 項前│
│    │36公克鑑定用罄，餘36│5967號鑑定書（見│段之規定，宣告│
│    │.73 公克，純度約98％│審訴卷第11頁）  │沒收銷燬之。  │
│    │，驗前純質淨重約36.3│                │包裝袋部分，依│
│    │4 公克，包裝袋1 個）│                │刑法第38條第1 │
│    │                    │                │項第2 款前段之│
│    │                    │                │規定，宣告沒收│
│    │                    │                │。            │
├──┼──────────┼────────┼───────┤
│2   │愷他命1 包（驗前毛重│同上            │毒品部分，依刑│
│    │1010.01 公克，包裝袋│                │法第38條第1 項│
│    │重6 公克，取0.24公克│                │第1 款之規定，│
│    │鑑定用罄，餘1003.77 │                │宣告沒收。    │
│    │公克，純度約99％，驗│                │包裝袋部分，依│
│    │前純質淨重約993.96公│                │刑法第38條第1 │
│    │克，包裝袋1 個）    │                │項第2 款前段之│
│    │                    │                │規定，宣告沒收│
│    │                    │                │。            │
└──┴──────────┴────────┴───────┘

司法院資訊處製作；財團法人民間司法改革基金會備份。
